【裁判字號】    97,訴,2985
【裁判日期】    971113
【裁判案由】    違反毒品危害防制條例
【裁判全文】
臺灣彰化地方法院刑事判決              97年度訴字第2985號
公  訴  人  臺灣彰化地方法院檢察署檢察官
被      告  甲○○
上列被告因違反毒品危害防制條例案件，經檢察官提起公訴（九
十七年度毒偵字第三四四七號、第三八九七號），本院依簡式審
判程序審理，判決如下：
    主  文
甲○○之宣告刑如【附表】，應執行有期徒刑壹年捌月。
    犯 罪 事 實
一、甲○○前因違反肅清煙毒條例等案件，經臺灣高等法院臺中
    分院各以八十一年度上訴字第二二八九號、八十三年度上訴
    字第三七號刑事判決，分別判處有期徒刑三年十月、三年三
    月確定，上開案件經接續執行，於民國（下同）八十四年十
    一月十八日因縮短刑期假釋出監，復因違反肅清煙毒條例、
    麻醉藥品管理條例等案件，經臺灣高等法院臺中分院以八十
    六年度上訴字第三三號刑事判決各判處有期徒刑三年六月、
    六月，應執行有期徒刑三年十月確定，並與上開假釋經撤銷
    所餘之殘刑四年五月十五日接續執行，於九十一年二月八日
    因縮短刑期假釋出監，其後再經撤銷假釋後入監服刑，嗣經
    減刑，甫於九十六年七月十六日執行完畢出監。又因施用毒
    品案件，經臺灣高等法院臺中分院以九十七年度上訴字第九
    六二號刑事判決判處應執行有期徒刑八月確定（現正執行中
    ）。另其曾因施用毒品案件，經本院裁定送觀察、勒戒後，
    認有繼續施用毒品之傾向，復經本院以九十二年度毒聲字第
    一六三二號裁定令入戒治處所施以強制戒治，於九十三年八
    月四日執行完畢釋放，並由臺灣彰化地方法院檢察署檢察官
    以九十三年度戒毒偵字第二八九、二九０號為不起訴處分確
    定。詎仍不知悔改，復基於施用第一級毒品海洛因之犯意，
    分別於九十七年七月二十四日八時許及同年八月三十一日二
    十二時許，在其位於彰化縣鹿港鎮街○里○○街十一之二號
    住處，以將海洛因摻水經由針筒注射之方式，先後施用第一
    級毒品海洛因二次；另基於施用第二級毒品甲基安非他命之
    犯意，分別於九十七年七月二十四日十六時三十九分許為警
    採尿前四日內之某一時點及同年九月一日為警採尿前四日內
    之某一時點，在上揭住所，先後施用第二級毒品甲基安非他
    命二次。嗣分別於九十七年七月二十四日十六時三十九分許
    及同年九月一日，因其為毒品列管人口，至警局接受採集尿
    液送驗，結果均呈毒品嗎啡、甲基安非他命陽性反應，始查
    悉上情。
二、案經彰化縣警察局鹿港分局報請臺灣彰化地方法院檢察署檢
    察官偵查起訴。
    理  由
一、本件被告所犯係死刑、無期徒刑、最輕本刑為三年以上有期
    徒刑以外之罪，其於準備程序就前揭被訴事實為有罪之陳述
    ，經受命法官告知簡式審判程序之旨，並聽取其與公訴人之
    意見後，本院認無不得或不宜改依簡式審判程序進行之處，
    爰依刑事訴訟法第二百七十三條之一第一項、第二百八十四
    條之一，裁定本案由受命法官獨任進行簡式審判程序，合先
    敘明。
二、上揭犯罪事實，業經被告於本院行準備程序及審理時均坦承
    不諱，且其分別於九十七年七月二十四日及同年九月一日為
    警查獲時所採驗之尿液，經臺灣彰化地方法院檢察署委託警
    方送請詮昕科技股份有限公司檢驗結果，確均呈嗎啡及甲基
    安非他命陽性反應，此有應受尿液採驗人尿液檢體採集送驗
    紀錄表、彰化縣警察局鹿港分局委託檢驗尿液代號與真實姓
    名對照表及該公司分別於九十七年八月七日、同年九月十日
    所出具之濫用藥物尿液檢驗報告各一紙附卷可稽。參諸醫學
    臨床實驗及根據英國藥學會出版之文獻Clarke's Isolation
    a nd Identification of Drugs乙書第二九三頁載：海洛因
    經注射入人體後，在體內迅速水解成 6-Monoacety Imorphi
    ne，再緩緩繼續水解成嗎啡，然後再循嗎啡之代謝方式排出
    ，同書第四三一頁至第四三二頁並載有：嗎啡經注射入人體
    後，約百分之五十以上於八小時內自尿中排出，至二十四小
    時排出約百分之九十，但四十八小時後仍有微量可檢出等語
    。此外，按通常健康成人一次注射嗎啡十五公絲，而以現行
    採用蟻醛酸試液及鉬鋑銨酸試液檢檢驗其尿液時，注射後八
    小時內所排尿液易於檢出；八小時至二十四小時，視其取尿
    時間及尿量多寡，可能檢出；至二十四小時以後所排之尿液
    ，用上述方法已難檢出，亦據行政院衛生署藥物食品檢驗局
    七十三年十一月三十日（七三）藥檢壹字第０三０二二一號
    函釋明確；又甲基安非他命經口服投與後，約百分之七十於
    二十四小時內可自尿液中排出，又其尿液內含甲基安非他命
    成分之檢出，與投與甲基安非它命的量、個人體質、檢驗儀
    器之精密度有關，通常採尿化驗是否呈陽性反應，應以投與
    後二十四小時內所採者為宜，此亦有行政院衛生署藥物食品
    檢驗局（八０）藥檢壹字第四五二九號函可查。是依上開說
    明，佐以被告前揭尿液檢驗報告，足徵被告前開施用第一級
    毒品海洛因及第二級毒品甲基安非他命之自白核與事實相符
    ，堪可採為論罪科刑之依據。
三、按犯毒品危害防制條例第十條施用第一、二級毒品之罪者，
    檢察官應先聲請法院裁定將被告令送勒戒處所觀察、勒戒，
    經觀察、勒戒後，認無繼續施用毒品傾向者，應即釋放，並
    為不起訴之處分或不付審理之裁定；認有繼續施用毒品傾向
    者，應由檢察官聲請法院裁定令入戒治處所施以強制戒治，
    且經觀察、勒戒或強制戒治執行完畢釋放後，五年內再犯第
    十條之罪，檢察官應依一般刑事訴訟程序予以起訴論罪科刑
    ，此觀諸毒品危害防制條例第二十條第一項、第二項、第二
    十三條第二項前段規定自明。次按修正毒品危害防制條例就
    施用毒品者，僅於「初犯」及「五年後再犯」二種情形，有
    其追訴條件之限制，即須於初犯經觀察、勒戒或強制戒治釋
    放後，五年內均無施用毒品之行為，始能認其前所實施之觀
    察、勒戒或強制戒治已足遮斷毒癮，而得於五年後再犯時，
    再予適用初犯之規定，重行觀察、勒戒等程序；倘五年內已
    經再犯，被依法追訴處罰，縱其第三次（或第三次以上）施
    用毒品之時間在初犯釋放五年以後，即與「五年後再犯」之
    情形有別，且因已於「五年內再犯」，顯見其再犯率甚高，
    原實施觀察、勒戒或強制戒治，已無法收其實效，而無五年
    戒斷期之存在，自無再經觀察、勒戒及強制戒治之必要，應
    由檢察官逕行起訴（最高法院九十五年度臺非字第五九號判
    決、九十五年度臺非字第六五號判決及九十五年度第七次刑
    事庭會議決定足資參照）。經查，本件被告前因施用毒品案
    件，經本院裁定送觀察、勒戒後，認有繼續施用毒品之傾向
    ，復經本院以九十二年度毒聲字第一六三二號裁定令入戒治
    處所施以強制戒治，於九十三年八月四日執行完畢釋放；復
    於前開強制戒治執行完畢釋放後五年內之九十六年間，因施
    用毒品案件，經臺灣高等法院臺中分院以九十七年度上訴字
    第九六二號刑事判決判處應執行有期徒刑八月確定等情，有
    臺灣高等法院被告前案紀錄表、臺灣彰化地方法院檢察署刑
    案資料查註紀錄表各一份附卷可參，揆諸前開最高法院判決
    ，因被告在九十三年後之五年內，業有施用毒品之行為，則
    本次被告於九十七年間再次施用毒品，即與五年後再犯之情
    形有別，自應逕行起訴。
四、按海洛因、甲基安非他命為毒品危害防制條例第二條第二項
    所明定之第一、二級毒品。是核被告前揭所為，係犯同條例
    第十條第一項之施用第一級毒品罪及同條例第二項之施用第
    二級毒品罪。被告於此期間內持有各該級毒品並進而施用，
    其持有之低度行為應為施用之高度行為所吸收，不另論持有
    毒品之罪。其所犯上開施用第一、二級毒品四罪間，犯意各
    別，行為互殊，應予分論併罰。又被告前因違反肅清煙毒條
    例等案件，經臺灣高等法院臺中分院各以八十一年度上訴字
    第二二八九號、八十三年度上訴字第三七號刑事判決，分別
    判處有期徒刑三年十月、三年三月確定，上開案件經接續執
    行，於八十四年十一月十八日因縮短刑期假釋出監，復因違
    反肅清煙毒條例、麻醉藥品管理條例等案件，經臺灣高等法
    院臺中分院以八十六年度上訴字第三三號刑事判決各判處有
    期徒刑三年六月、六月，應執行有期徒刑三年十月確定，並
    與上開假釋經撤銷所餘之殘刑四年五月十五日接續執行，於
    九十一年二月八日因縮短刑期假釋出監，其後再經撤銷假釋
    後入監服刑，嗣經減刑，甫於九十六年七月十六日執行完畢
    之事實，有臺灣彰化地方法院檢察署刑案資料查註紀錄表及
    臺灣高等法院被告全國前案紀錄表各一份在卷可憑，其於前
    開有期徒刑執行完畢後，五年內故意再犯本件最重本刑為有
    期徒刑以上之四罪，為累犯，均應依刑法第四十七條第一項
    之規定，加重其刑。爰審酌被告前有施用毒品之不良素行，
    歷經觀察、勒戒及戒治程序後，仍未能徹底戒絕毒品，且屢
    經查獲，隨即再犯，顯見意志不堅，且有失政府制定毒品危
    害防制條例之立法美意，本不宜寬貸，惟念其施用毒品乃自
    戕一己之身體健康，尚未害及他人，且犯後坦承犯行，暨其
    智識程度、生活狀況等一切情狀，分別量處如主文所示之刑
    ，並定其應執行之刑，以示懲戒。
據上論斷，應依刑事訴訟法第二百七十三條之一第一項、第二百
九十九條第一項前段，毒品危害防制條例第十條第一項、第二項
，刑法第十一條前段、第四十七條第一項、第五十一條第五款，
判決如主文。
本案經檢察官林子翔到庭執行職務。
中    華    民    國    97    年    11    月    13    日
                        刑事第一庭    法  官  葉榮郎
以上正本證明與原本無異。
如不服本判決，應於判決送達後10日內，向本院提出上訴書狀，
上訴書狀應「敘述具體上訴理由」，並按他造當事人之人數附繕
本。「切勿逕送上級法院」。
中    華    民    國    97    年    11    月    13    日
                                      書記官  謝鈴玉
附表】
┌──┬──────────────────────┐
│編號│宣告刑主文                                  │
├──┼──────────────────────┤
│一  │甲○○施用第一級毒品，累犯，處有期徒刑柒月。│
├──┼──────────────────────┤
│二  │甲○○施用第二級毒品，累犯，處有期徒刑陸月。│
├──┼──────────────────────┤
│三  │甲○○施用第一級毒品，累犯，處有期徒刑柒月。│
├──┼──────────────────────┤
│四  │甲○○施用第二級毒品，累犯，處有期徒刑陸月。│
└──┴──────────────────────┘


司法院資訊處製作；財團法人民間司法改革基金會備份。
